【裁判字號】    90,上訴,1298
【裁判日期】    901225
【裁判案由】    違反森林法等
【裁判全文】
臺灣高等法院高雄分院刑事判決          九十年度上訴字第一二九八號
    上  訴  人
    即  被  告  乙○○
    上  訴  人
    即  被  告  甲○○
右上訴人等因違反森林法等案件，不服臺灣高雄地方法院八十九年度訴字第一三五三
號中華民國九十年七月廿四日第一審判決（起訴案號：臺灣高雄地方法院檢察署八十
九年度偵字第九七七一號），提起上訴，本院判決如左：
      主      文
原判決撤銷。
乙○○、甲○○結夥二人以上，為搬運贓物使用車輛竊取森林副產物，各處有期徒刑
捌月，均併科罰金壹仟伍佰捌拾元，罰金如易服勞役，均以佰元折算壹日，鐮刀貳
把均沒收。
      事      實
一、乙○○（起訴書及原審判決書誤載為陳善錫）、甲○○基於意圖為自己不法所有
    之犯意聯絡，結夥二人以上，於民國（下同）八十九年四月廿九日下午一時卅分
    許（起訴書誤載為下午十一時卅分許），由乙○○駕駛車牌ＶＷ－四五三三號自
    用小貨車搭載甲○○，並帶共同購買之鐮刀二把，進入高雄縣六龜鄉張福成所
    承租之第六六號林班及第六七號國有林班地內，分持上開鐮刀，竊割森林副產物
    竹筍共一百五十八公斤（價值新台幣一千五百八十元）得手後，於當日下午五時
    卅分許，搬上前揭小貨車，欲載運離去時，為警當場查獲，並扣得上述竹筍一百
    五十八公斤及鐮刀二把。
二、案由高雄縣警察局六龜分局報請臺灣高雄地方法院檢察署檢察官偵查起訴。
      理      由
一、訊據上訴人即被告乙○○、甲○○均否認有前開犯行，被告乙○○辯稱：伊等所
    割竹筍之林班地，係元亨寺何火榮所承租，而委託伊等管理，並無偷割竹筍；被
    告甲○○辯稱：是乙○○邀伊去割竹筍，不是偷割的各等語。
二、惟查：
  (一)被告乙○○、甲○○於前開日時，駕駛乙○○所有之自用小貨車，帶共同購買
    之鐮刀二把，竊割六七林班地內之竹筍等事實，為被告乙○○、甲○○於警訊時
    供承不諱（警卷第三－五頁），並有贓物認領收據、車牌代保管條、森林之副產
    物被害價格查定書各一紙、現場照片六張等附卷可稽（警卷第六、九頁，偵查卷
    第六－八頁），並有被告甲○○陳明共同購買用以竊割竹筍之鐮刀二把扣案足佐
    。被二人竊割竹筍之地點，係在六龜鄉第六六及六七林班地內，為證人即屏東林
    區管理處六龜工作站技士徐金順所證實（原審卷第六七頁、本院九十年十一月十
    六日勘驗筆錄）。而被告二人在六龜鄉第六六林班地內竊割竹筍，為據報至現場
    目睹之荖濃派出所警員邱學松、曾世宏證述無訛（原審卷第四九頁反面、本院九
    十年九月十七日、十月十一日、十一月十六日訊問筆錄），並有盜採山竹筍圖根
    點林班圖（偵查卷第五頁）在卷可憑。而六龜鄉第六六號林班地內被竊割部分，
    係屏東林區管理處出租與張福成、第六七林班內被竊割部分，則為屏東林區管理
    處所管理，亦為證人徐金順所證實（原審卷第六一頁反面，本院九十年十一月十
    六日勘驗筆錄）。
  (二)證人何火榮雖證稱：伊有租用第六七林班地，有同意乙○○之父親陳建安他們採
    竹筍等語（原審卷第四八頁），並有臺灣省國有森林用地出租造林契約書影本附
    卷可稽（原審卷第二十－廿四頁）。但據證人徐金順所證「被告二人盜採之地點
    雖在六十七林班地內，但並非元亨寺何火榮之承租部分，二地相隔有一段距離，
    ．．．若騎機車要花十分鐘左右」等語（原審卷第六一頁反面、第六四頁）。證
    人徐金順又證稱：「被告被查獲的隔日，警方就會同我們，由當日查獲被告的警
    員帶我們到案發地點，我們就以衛星定位儀測得位置」等語（原審卷第六四頁）
    。是屏東林區管理處六龜工作站所提出之上述盜採山竹筍圖根點林班圖所指被告
    等盜採位置，應屬真實可採。證人何火榮之證言，不足為被告等有利之認定。被
    告乙○○聲請向林務局函查「高雄縣六龜鄉第六十七號林班、第六十六號林班、
    第二十三號林班之分界線為何，及往建山、往甲仙之產業道路之相關位置」，本
    院認無必要。
  (三)被告乙○○於檢察官偵查中供稱「界限（線）不清楚，因竹子超界限（線），割
    到別人的」等語（偵查卷第十九頁）。就證人徐金順所證竊割竹筍處距何火榮承
    租地，「騎機車要花十分鐘左右」觀之，是被告顯無因竹子越界而誤割竹筍之可
    能。而被告甲○○於警訊陳明扣案之鐮刀，係伊與乙○○共同購買，亦足認定被
    告二人係共同購買鐮刀，故意竊割他人之竹筍甚明。否則代何火榮管理承租林地
    者，係被告乙○○與其父陳建安，購買鐮刀者應為乙○○，要無共同購買鐮刀割
    竹筍之理。被告甲○○既與乙○○共同購買鐮刀，即其與乙○○有共同竊割竹筍
    之犯意聯絡，灼然可見。
  (四)證人邱學松於原審證稱「查獲被告時，他們有說所挖取之那塊林班地是某人的，
    但我忘了他們說地是誰的了」等語（原審卷第六七頁）。證人何火榮曾將所承租
    之林班地範圍，告知被告乙○○，乙○○曾隨同其父、母至何火榮承租之林班地
    挖割竹筍，對於何火榮之承租地範圍甚為清楚等情，為證人何火榮於原審證述明
    確（原審卷第八十頁）。被告乙○○亦自承先前曾隨同其父母至元亨寺（何火榮
    ）承租之林班地採過竹筍，知悉元亨寺之承租地在何處等語（原審卷第八十一頁
    ）。被告乙○○既知悉何火榮之承租地範圍，而又在非承租之林班地挖採竹筍，
    即其主觀上並未誤認挖採竹筍之地係何火榮之承租地，要無可疑。
  (五)綜上所，本案之事證已臻明確，被告二人所辯，顯係卸責之詞，殊無足採，犯
    行均堪認定。
三、查被告乙○○、甲○○意圖為自己不法之所有，結夥二人以上，為搬運贓物使用
    車輛，竊取森林副產物，核其所為，均有犯森林法第五十二條第一項第四款、第
    六款之結夥二人以上，為搬運贓物使用車輛竊取森林副產物罪。被告二人就上開
    行為，有犯意聯絡及行為分擔，均為共同正犯。被告二人所犯上開森林法之罪，
    係刑法帶兇器竊盜罪之特別規定，依特別法優於普通法之法律競合關係，應僅
    依上開森林法規定論處。公訴人雖引森林法第五十條、刑法第三百二十條第一項
    之條文，因犯罪事實欄已明載被告等結夥二人以上竊取森林副產物之犯行，是公
    訴意旨所引法條，顯係誤載，又公訴人於犯罪事實，雖未論及被告等為搬運贓物
    使用車輛竊取森林副產物等情，因此部分與起訴之犯罪事實，係屬單純一罪，本
    院自得併予審理，並依法變更起訴法條。又被告等所竊之竹筍一百五十八公斤，
    範圍包括第六七號國有林班地，及張福成承租之第六六號林班地，公訴意旨六六
    號林班地部分雖未及，因此部分與起訴部分，係一行為觸犯二罪名之想像競合
    犯，為從一重處斷之裁判上一罪關係，自亦應併予審理。
四、原審論處被告二人罪刑，固無不合，惟未論及被告二人竊取六六號林班森林副產
    物部分，尚有未洽。被告等上訴意旨執前詞否認犯罪，指摘原判決不當，雖無理
    由，但原判決既有可議，自應將之撤銷改判。爰審酌被告二人並無犯罪前科，有
    臺灣高等法院被告全國前案紀錄表可按，品行尚好，及犯罪後坦承犯行於前，又
    飾詞卸責於後，態度欠佳，暨所竊取之竹筍價值（一千五百八十元）非高等一切
    情狀，各量處如主文所示之刑，併均科贓物三倍（新台幣四千七百四十元即銀元
    一千五百八十元）之罰金，及罰金易服勞役之折算標準。扣案之鐮刀二把，被告
    甲○○陳明為其二人共同購買所有之物，且供犯罪所用，依法宣告沒收。
據上論斷，應依刑事訴訟法第三百六十九條第一項前段、第三百六十四條、第二百九
十九條第一項前段、第三百條、森林法第五十二條第一項第四款、第六款、刑法第十
一條前段、第二十八條、第五十五條、第四十二條第二項、第三十八條第一項第二款
、罰金罰鍰提高標準條例第二條，判決如主文。
本案經檢察官劉文水到庭執行職務。
中    華    民    國      九十      年      十二      月     二十五   日
                              臺灣高等法院高雄分院刑事第五庭
                                  審判長法官  吳水木
                                        法官  趙文淵
                                        法官  洪慶鐘
右正本證明與原本無異。
如不服本判決，應於判決送達後十日內向本院提出上訴狀，其未述理由者並應於提
出上訴狀後十日內向本院補提理由書（應附繕本)。
                                      書記官  陳金卿
中    華    民    國      九十      年      十二      月     二十六   日
附錄：本判決論罪科刑法條：
森林法第五十二條第一項第四、六款
竊取森林主、副產物而有左列情形之一者，處六月以上五年以下有期徒刑，併科贓額
二倍以上五倍以下罰金：
四、結夥二人以上或僱使他人犯之者。
六、為搬運贓物，使用牲口、船舶、車輛，或有搬運造材之設備者。
                                                                  Ｊ


司法院資訊處製作；財團法人民間司法改革基金會備份。
